臺灣高等法院刑事判決　　　　　　　　95年度上重訴字第91號
上　訴　人　台灣桃園地方法院檢察署檢察官
上　訴　人
即　被　告　甲○○
選任辯護人　李怡卿律師
　　　　　　許巍騰律師
被　　　告　丙○○
上列上訴人因被告違反證券交易法等案件，不服臺灣桃園地方法
院94年度重訴字第36號，中華民國95年9月29日第一審判決（起
訴案號：臺灣桃園地方法院檢察署92年度偵緝字第984號、93年
度偵字第14245號、94年度偵字第270號），提起上訴，本院判決
如下︰
    主  文
原判決關於甲○○背信部分撤銷。
甲○○連續為他人處理事務，意圖為自己不法之利益，而為違背
其任務之行為，致生損害於本人之財產，處有期徒刑壹年陸月。
其餘上訴駁回。
    事  實
一、甲○○係原設於桃園縣大園鄉○○○路○段824號祥通電子股
    份有限公司（下稱祥通公司，現已廢止）之董事長，為公司
    法所規定之公司負責人，係受祥通公司之託，為祥通公司處
    理事務之人，應忠實執行業務並盡善良管理人之注意義務，
    明知公司業務之執行，除公司法或章程規定應由股東會決議
    之事項外，均應由董事會決議行之，竟基於意圖為自己不法
    利益之犯意，於民國91年3月底透過丙○○介紹而認識張鑑
    紹，並與張鑑紹協議以其所有之祥通公司股票交換張鑑紹所
    有之昱翰科技股份有限公司（下稱昱翰公司）股票，交換價
    格為祥通公司股票每股新台幣（下同）18元、昱翰公司股票
    每股10元，雙方於91年4月30日在昱翰公司辦理股票移轉，
    甲○○將其所取得原登記於余聲明、余聲賢、林采潔、張儷
    馨名下共90萬股之昱翰公司股票登記於其所借用之乙○○名
    下，同日，在未經祥通公司董事會決議之情形下，違背其職
    務，以祥通公司負責人之身分，代表祥通公司以超過其購入
    價格甚多即每股25元之價格，自乙○○名下購入66萬股之昱
    翰公司，而於自乙○○名下登記至祥通公司名下，使祥通公
    司帳面上對乙○○負有1,650萬元之債務，嗣因祥通公司無
    資金付款，製未生損害於祥通公司之利益而未遂；於91年7
    月23日，復基於前開意圖為自己不法利益之概括犯意，未經
    祥通公司董事會決議，違背其職務，將祥通公司所有之前揭
    ，以每股4元之價格，轉讓至其人頭丁○○名下，且支付任
    何價金，致祥通公司喪失前開昱翰公司股票66萬股而生財產
    上之損害。
二、案經法務部調查局桃園縣調查站移送及林文禮、吳嘉創、許
    應梁告訴，以及葉照雄、葉正雄、葉勝勇、葉勝超、葉士豪
    、葉士菁、葉守峰訴由台灣台北地方法院檢察署呈請台灣高
    等法院檢察署檢察長令轉台灣桃園地方法院檢察署檢察官偵
    查起訴。
    理  由
壹、有罪部分：
一、程序方面：
（一）、按被告以外之人於審判外之言詞或書面陳述，除法律有
        規定者外，不得作為證據；被告以外之人於偵查中向檢
        察官所為之陳述，除顯有不可信之情況者外，得為證據
        ，刑事訴訟法第159條第1項、第159條之1第2項分別定
        有明文。經查，證人丁○○、乙○○於檢察官前所為之
        證述，業經具結，且亦無何顯有不可信之情況，依前揭
        法條，自應有證據能力。
（二）、刑事訴訟法第159條第1項雖規定，被告以外之人於審判
        外之言詞或書面陳述，除法律有規定外，不得作為證據
        。然同法第159條之5第1項、第2項亦規定，被告以外之
        人於審判外之言詞或書面陳述，經當事人於審判程序同
        意作為證據，法院審酌該言詞陳述或書面陳述作成時之
        情況，認為適當者，亦得為證據；當事人、代理人或辯
        護人於法院調查證據時，知有第159條第1項不得為證據
        之情形，而未於言詞辯論終結前聲明異議者，視為有前
        項之同意。經查，證人丁○○、乙○○、張鑑紹於調查
        局之證述，經檢察官引為證據，而被告甲○○對證人丁○○、乙○○、張鑑紹於調查局之證述聲明異議，依前
        揭法條，應視為有同法第159條之5第1項之同意，而審
        酌證人丁○○、乙○○、張鑑紹係由調查局製作筆錄，
        詢問過程亦無何不當或違法之情事，認將其證述作為證
        據，並無不當，依前揭法條，自有證據能力。
二、實體部分：
（一）、訊據被告甲○○固不否認有於前揭時、地將自張鑑紹處
        換來之昱翰公司66萬股股票以每股25元之價格售與祥通
        公司，後又將該66萬股股票登記至丁○○名下等情，惟
        矢口否認有何背信之犯行，辯稱：關於昱翰公司股票部
        分，祥通公司並沒有出錢，伊只是想用我自己持有祥通
        的股票藉由昱翰公司的股票互易，來幫祥通公司賺錢，
        伊認為沒有背信罪的問題；購買昱翰公司股票前有跟祥
        通公司之董事打過招呼，係因看好昱翰公司股票將來會
        賺錢，且祥通公司亦未給付價金，至於將昱翰公司股票
        登記至丁○○名下，係因祥通公司積欠丁○○債務，故
        用以清償債務云云。惟查：
     1、被告甲○○係為祥通公司董事長，係為祥通公司處理事
        務之人，於前揭時、地與張鑑紹協議以其所有之祥通公
        司股票交換張鑑紹所有之昱翰公司股票，交換價格為祥
        通公司股票每股18元、昱翰公司股票每股10元，被告將
        其取得之90萬股昱翰公司股票登記於乙○○名下，又以
        祥通公司負責人之身分，代表祥通公司以每股25元之價
        格向伊人頭乙○○購入66萬股之昱翰公司股票，後將祥
        通公司所有之前揭昱翰公司66萬股轉讓與人頭丁○○等
        情，業據被告供述屬實（見原審95年9月15日審判筆錄
        第70至72頁及本院96年1月16日審理筆錄），核與乙○○、丁○○、張鑑紹之證述相符（見本院96年1月16日
        審理筆錄、91年度他字第1825號偵查卷第200至202頁反
        面、191頁反面至192頁、第193頁反面至194頁、92年度
        偵緝字第984號偵查卷第133至134頁），並有祥通公司
        股票影本2紙、財政部台北市國稅局證券交易稅一般代
        徵稅額繳款書影本7紙、昱翰公司股票轉讓過戶申請書
        影本8紙在卷可稽（見91年度他字第1825號偵查卷第196
        至198頁、93年度偵字第14245號偵查卷第139至144頁、
        94 年度偵字第270號卷2偵查卷第275至278頁），自堪
        認定為真實。
     2、按公司法第202條規定：「公司業務之執行，除本法或
        章程規定應由股東會決議之事項外，均應由董事會決議
        行之」，又同法第204條、第205條第1項、第206條第1
        項分別規定：「董事會之召集，應載明事由，於7日前
        通知各董事及監察人。但有緊急情事時，得隨時召集之
        」、「董事會開會時，董事應親自出席」、「董事會之
        決議，除本法另有規定外，應有過半數董事之出席，出
        席董事過半數之同意行之」，可知董事會應以會議之方
        式，由董事親自參與，進行討論，並經決議之方式為之
        ，始符合董事會之成立在使全體董事經由參與董事會會
        議，互換意見，集思廣益，以正確決定公司業務執行方
        針之立法意旨。經查，祥通公司以公司資金購買被告所
        有登記於乙○○名下之昱翰公司股票，自屬公司業務之
        執行，依上揭規定，自應由董事會決議行之。而被告甲○○自承以祥通公司名義購買伊人頭乙○○名下之昱翰
        公司股票，並未經董事會決議，僅其與其他董事打過招
        呼而已等語（見原審95年9月15日審判筆錄第65、66、7
        0頁），被告甲○○為祥通公司董事長，於執行職務時
        未依公司法規定經董事會決議即自行為購買關係人之昱
        翰公司股票，自屬違背其任務之行為。
     3、經查，被告甲○○係以換股之方式，以每股10元之代價
        取得昱翰公司股票90萬股，即以每股25元之價格售與祥
        通公司66萬股等情，業如上述，被告甲○○一方面以實
        際出賣人之身分出售昱翰公司股票與祥通公司，一方面
        則以祥通公司董事長之身分同意自被告甲○○之人頭乙○○名下購入昱翰公司股票66萬股，被告甲○○將其購
        入每股價值10元之昱翰公司股票，以每股25元之價格售
        與祥通公司，致祥通公司在不知昱翰公司股票實際股價
        下，高出前開買價990萬元（66萬股乘以25元減掉66萬
        股乘以10元）之價格購入昱翰公司股票，並因此帳面上
        對乙○○負有1,650萬元之債務，雖因祥通公司經營不
        善，資金短缺，嗣並結束營業，並未付款，是被告甲○○之行為實際上未對祥通公司之利益造成損害而未遂，
        洵堪認定。
     4、被告甲○○自余聲明、余聲賢、林采潔、張儷馨名下將
        90萬股昱翰公司股票轉讓登記於乙○○名下，及自乙○○名下將前揭90萬股昱翰公司股票中之66萬股登記至祥
        通公司名下，均係在同1天（即91年4月30日）完成，此
        為被告甲○○所自承，並有昱翰公司股票轉讓過戶申請
        書影本8紙在卷可稽（見原審95年9月15日審判筆錄第71
        頁、94年度偵字第270號卷2偵查卷第275至278頁），被
        告甲○○在1天內購入昱翰公司股票，並將昱翰公司股
        票轉售與祥通公司，欲從中獲利990萬元，是被告甲○○係為自己不法利益之意圖，自堪認定。從而被告甲○○辯稱祥通公司並無損害云云，雖屬事實，然此部分，
        其尚應構成未遂之罪責，亦堪認定。
     5、另被告甲○○辯稱係因丁○○幫祥通公司做裝潢、水電，
        祥通公司因而對丁○○負有債務，後祥通公司因財務狀
        況不佳，其幫祥通公司處理債務時，遂以前述祥通公司
        所有之昱翰公司股票清償對丁○○之債務云云。惟查，
        證人謝志明於調查局時證述因承接被告甲○○介紹之部
        分案件中，與業主有所糾紛而無法取得尾款，總數在2
        百萬元左右，透過被告甲○○向業主追索，未有結果，
        被告甲○○遂答應要代為清償，後來被告甲○○提議以
        昱翰公司股票來償債等語（見91年度他字第1825號偵查
        卷第191頁反面），後於偵查中則稱其實債務沒有2百萬
        元，僅170萬元左右，被告甲○○係拿170張昱翰公司股
        票做抵償。因為要以昱翰公司股票做抵償，所以有交身
        分證影本及印章給被告甲○○辦理過戶。被告甲○○除
        用以清償債務之170張外，有將其他昱翰公司股票過戶
        到其名下，被告甲○○說係祥通公司與他人有債權，不
        方便出面，故以其為人頭，至於被告甲○○事後如何處
        理，其並不知等語（見92年度偵緝字第984號偵查卷第1
        34至135頁），於本院審理時則結證稱：祥通公司90年
        間向伊借款300餘萬元，有欠伊債務，嗣祥通公司以昱
        翰公司股票過戶抵償，伊提出以每股4元之價格作價云
        云（提出匯款單原本3紙為證，庭呈檢視無訛後返還）
        （見本院96年1月16日審理筆錄），其前後所述，並不
        相符，證人所陳與被告甲○○間有債權債務關係，並無
        證據足資證明其事，而匯款單3紙縱然屬實，亦無從證
        明祥通公司與證人間有債權債務關係，且每股4元，300
        餘萬元，共要75萬股，亦與數據不符，核其要係臨訟拼
        湊、捏造之詞，尚難遽採。
     6、被告甲○○自承係以每股4元之價格，登記於丁○○名
        下，並有財政部台北市國稅局證券交易稅一般代徵稅額
        繳款書影本1紙在卷可稽（見93年度偵字第14245號偵查
        卷第139頁），惟未支付任何價金予祥通公司，其損害
        祥通公司，至洵屬灼然。
     7、綜上，被告甲○○所辯不足採信，本件事證明確，被告
        甲○○犯行堪予認定。
三、核被告甲○○所為，係犯行為時刑法第342條第1項背信罪。
    被告甲○○以祥通公司負責人之身分由祥通公司以每股25元
    自乙○○名下購入66萬股之昱翰公司，因祥通公司並未實際
    付款，被告甲○○此部分之背信行為僅在未遂階段，為未遂
    犯，應按既遂犯之刑，減輕其刑。被告甲○○一次背信既遂
    ，一次背信未遂犯行，時間緊接，方法相同，觸犯犯罪構成
    要件相同之罪名，顯係基於概括之犯意為之，應依修正前刑
    法第56條連續犯之規定論以一罪，並加重其刑如後述。
四、又被告行為後，刑法於94年2月2日修正公布，於95年7月1日
    施行。按行為後法律有變更者，適用行為時之法律，但行為
    後之法律有利於行為人者，適用最有利於行為人之法律，現
    行刑法第2條第1項定有明文。刑法第2條本身雖經修正，但
    刑法第2條既屬適用法律之準據法，本身尚無比較新舊法之
    問題，應一律適用裁判時之現行刑法第2條規定以決定適用
    之刑罰法律，核先敘明。又以本次刑法修正之比較新舊法，
    應就罪刑有關之共犯、未遂犯、想像競合犯、牽連犯、連續
    犯、結合犯，以及累犯加重、自首減輕暨其他法定加減原因
    （如身分加減）與加減例等一切情形，綜其全部罪刑之結果
    而為比較（參見最高法院95年度第8次刑庭會議決議）。經
    查：
 1、刑法第342條第1項背信罪，法定刑得科銀元1千元以下罰金
    ，據修正後刑法施行法增訂第1條之1：「中華民國94年1月7
    日刑法修正施行後，刑法分則編所定罰金之貨幣單位為新台
    幣。94年1月7日刑法修正時，刑法分則編未修正之條文定有
    罰金者，自94年1月7日刑法修正施行後，就其所定數額提高
    為30倍。但72年6月26日至94年1月7日新增或修正之條文，
    就其所定數額提高為3倍」及刑法第33條第5款修正為：「主
    刑之種類如下：五、罰金：新台幣1千元以上，以百元計算
    之」等規定，是依修正後之法律，刑法第342條第1項背信罪
    所得科處之罰金刑最高為新台幣3萬元、最低為新台幣1千元
    ；然依被告行為時之刑罰法律，即罰金罰鍰提高標準條例第
    1條前段規定得提高之倍數為10倍及刑法第33 條第5款規定
    之罰金最低額1元計算，該罪之罰金刑最高為銀元1萬元，最
    低額為銀元1元，換算為新台幣，最高額雖與新法同為新台
    幣3萬元，然最低額僅為新台幣3元。因此，比較上述修正前
    、後之刑罰法律，修正後之刑法並未有利於被告甲○○。
 2、被告甲○○行為後，刑法第56條連續犯之規定，業於94年1
    月7日修正刪除，並於95年7月1日施行，則被告甲○○之犯
    行，因行為後新法業已刪除連續犯之規定，此刪除雖非犯罪
    構成要件之變更，但顯已影響行為人刑罰之法律效果，自屬
    法律有變更，依新法第2條第1項規定，比較新、舊法結果，
    修正後之刑法並未有利於被告甲○○。
 3、綜合上述，各條文修正前、後之比較，95年7月1日修正施行
    後之刑法規定並未有利於被告甲○○，揆諸前揭最高法院決
    議及修正後刑法第2條第1項前段、後段規定之「從舊、從輕
    」原則，自應全部適用被告甲○○行為時之法律，即修正前
    刑法之相關規定予以論處。
五、原審據以論罪科刑，固非無見，惟查：（一）、原判決認定
    被告甲○○以祥通公司所有之170張昱翰公司股票用以清償
    「自己」對丁○○之170萬元債務，僅據證人丁○○前後不
    一致之供述，尚嫌無據；（二）、又原判決認定被告甲○○
    以祥通公司所有之170張昱翰公司股票用以清償「自己」對
    丁○○之170萬元債務，因認定本件昱翰公司當時股價為10
    元，未免粗率；故其以被告甲○○以每股4元之低價將祥通
    公司所有之昱翰公司股票49萬股轉讓登記至其人頭丁○○名
    下，造成祥通公司464萬元之損害（17萬股乘以10元加上49
    萬股乘以6元）云云，即有未洽。（三）、另被告甲○○以
    祥通公司負責人之身分由祥通公司以每股25元自其人頭乙○○名下購入66萬股之昱翰公司，因祥通公司未予付款，嗣並
    已解散，被告甲○○之背信行為僅構成未遂，然原判決認祥
    通公司已因此交易而對乙○○負有1,650萬元之債務，是被
    告甲○○之行為已對祥通公司之利益造成損害，而達既遂之
    程度，亦有未洽。被告上訴否認犯罪，並無理由，惟原判決
    就此部分既有可議，自應由本院予以撤銷改判。爰審酌被告
    甲○○之素行，為圖私人之利益，不顧其身為祥通公司負責
    人，應善盡為祥通公司處理事務之職責，屢為違背職務之行
    為，惡性非輕，犯後猶飾詞否認等一切情狀，量處如主文第
    2項所示之刑。
貳、不受理部分：
一、公訴意旨另以：被告甲○○係祥通公司負責人，於89年6月
    、11月間，祥通公司經董事會決議辦理增資。甲○○明知增
    資股款應由股東實際繳納，亦明知該2次增資股款實際並未
    收足，竟為辦理公司增資登記，基於概括之犯意，經由不知
    情之羅玉英介紹，向不知情之謝曜駿各借得5千萬元、7,500
    萬元，分別由謝曜俊借用之羅緣珠帳戶及謝曜俊本人帳戶，
    將前開金額分筆存入甲○○個人帳戶，再分別轉存入祥通公
    司所開立台北國際銀行西門分行、台北國際商業銀行南蘆洲
    分行存款帳戶內，作為已收足股款之證明，並分別製作不實
    之「增加資本股東繳納股款明細表」、「資產負債表」、「
    試算表」等報表及文書表明收足股款之旨（其中「資產負債
    表」、「試算表」之製表、主辦會計人員及負責人欄均蓋用
    甲○○章），致使財務報表生不正確之結果，復利用不知情
    之會計師楊恩賜，依上開不實股款繳納證明（即存摺存款記
    載）、報表及文書，查核製作祥通公司資本額查核報告書，
    提向經濟部申請公司增資登記，使不知情之承辦公務員誤以
    為祥通公司各股東已依規定繳足股款，符合增資規定，將該
    不實事項登載於職務上所掌之「有限公司變更事項登記卡」
    上，而分別核准增資登記。辦訖後甲○○隨即將前開證明為
    股款之借款全數自祥通公司前揭帳戶提出，先轉入其個人名
    下帳戶，再將該款存入謝耀駿帳戶內返還之。嗣祥通公司於
    89年12月間遷往桃園縣大園鄉○○○路○段824號營業，90年
    11月5日，祥通公司再度經董事會決議辦理增資，甲○○又
    因該次增資之股款無法收足，復承前之同一概括犯意，以前
    述2次增資案相同之手法，向謝曜俊借款1,515萬元、「元，
    輾轉存入祥通公司在台北國際商業銀行西門分行帳戶，以做
    為增資股款收足之證明，並編製不實之「股東繳納現金股款
    明細表」，交由不知情之公司會計艾意雯、鍾麗芳等人據以
    編製不實「資產負債表」、「試算表」等文件表明收足股款
    ，再委由不知情之會計師林文祥查核簽證後持向經濟部行使
    ，再次完成祥通公司1,515萬元增資登記。91年2月20日，祥
    通公司復決議通過增資，甲○○於91年4月間，再度因辦理
    增資之股款無法收足，承上揭概括犯意，向謝曜俊借款9,90
    0百萬元，輾轉存入祥通公司台北銀行龍山分行號帳戶內作
    為增資存款證明，另基於行使偽造私文書之犯意，未經公司
    會計吳宜瑾同意，擅自盜用吳宜瑾之印章，蓋於不實「增資
    股東繳款明細表」、「資產負債表」、「試算表」上，足生
    損害於吳宜瑾，復委由不知情之會計師楊恩賜辦理查核簽證
    後持向經濟部辦理增資登記，均足生損害於主管機關對於公
    司資本登記管理之正確性。甲○○明知有價證券之發行不得
    有虛偽、詐欺或其他足使人誤信之行為，竟基於概括犯意，
    連續於前開4次虛偽增資登記後，發行祥通公司股票，使人
    誤信祥通公司所發行之新股已認購足額並繳足股款。迨於90
    年下旬起，祥通公司因實際資金不足、印刷電路板景氣不佳
    及廠商倒帳而瀕臨倒閉，其股價所剩無幾，甲○○不甘損失
    ，為能高價出脫手中持股（含人頭股東簡秀娟股票）及尋求
    股票買賣獲取不法金錢，竟基於意圖為自己不法所有之概括
    犯意，先於91年初，以每股3元3角之價格大量買得如起訴書
    附表一所示股東所持有祥通公司股票（均未辦理交割過戶）
    ，另於同期間，則不斷利用不實祥通公司營運計劃書、中國
    早報晚報、工商時報、經濟日報、電子工業週刊、企業與產
    業等刊物，對外發佈不實訊息，佯稱祥通公司為前景看好之
    印刷電路板廠商，擁有相當先進之「平整塞孔技術」，預計
    91年營收可呈倍數成長，並有中華開發公司等法人入股及透
    過富邦證券公司輔導，預計將於91年6、7月間申請上櫃云云
    ，製造投資祥通公司可獲利之不實訊息，並為能取信於人，
    更基於業務上文書登載不實，以及承上揭利用不正當方法，
    致使財務報表發生不實之結果及使公務員登載不實之概括犯
    意，明知祥通公司上揭4次現金增資係屬虛偽，以及祥通公
    司89年4月間，向林政利所購，而與張松森、張鎮洲訂約購
    入之桃園縣大園鄉○○段三塊厝小段520至525、526之2、52
    7地號、建物119之1、119之2、126、560號土地及廠房，實
    際支出價金為1億3千萬元，竟於91年5月間，在桃園縣大園
    鄉公司所在地為業務上所製作祥通公司「公開說明書」時，
    除將上揭4次虛偽不實增資之資本登載其上，並浮列上開土
    地、廠房原始成本為1億4,625萬元，並委由不知情之會計師
    李佩璽、吳昭德查核製作「財務報表」，於同年月間，持向
    財政部證券暨期貨管理委員會（已更名為行政院金融監督委
    員會證券期貨局）申請補辦以普通股2千6百31萬股，每股面
    額10元，總額2億6千3百10萬元為公開發行股票，致使不知
    情之承辦公務員誤以為祥通公司符合補辦發行程序，而將該
    不實事項登載於職務上所掌之公文書上，並於91年6月4日核
    准發行，致生損害於證券主管機關對於股票發行管理之正確
    性，藉此準備上櫃、上市假象哄抬祥通公司股價，使附表二
    所示之投資人等因而陷於錯誤，不知祥通公司股票當時實際
    價值僅剩3元3角，誤以為獲利可期仍具有相當之價格，因而
    或透過「仲強企業管理顧問有限公司」（下稱仲強公司）職
    員居間介紹，或私下透過管道，以每股單價18元至45元不等
    之高價，向甲○○買入或以股票互易如起訴書附表二所示祥
    通公司股票。隨後，祥通公司即自91年7月10日起開始大量
    跳票，旋即歇業停止營運，被告甲○○則於91年7月間走避
    國外，投資人等始知受騙，因認被告甲○○涉犯公司法第9
    條第1項公司應收股款未實際繳納而以申請文件表明收足罪
    、商業會計法第71條第5款商業負責人利用不正當方法致使
    財務報表發生不實之結果罪、刑法第216條、第210條之行使
    偽造私文書罪、第214條之使公務員登載不實事項於公文書
    罪、違反證券交易法第20條第1項有價證券之募集、發行、
    私募或買賣，不得有虛偽、詐欺或其他足致他人誤信之行為
    之規定，犯同法第171條第1項第1款之罪、刑法第216條、第
    215條之行使業務上登載不實文書罪、商業會計法第71條第5
    款之罪及刑法第339條第1項之詐欺取財罪等罪嫌。
二、按已經提起公訴或自訴之案件，在同一法院重行起訴者，應
    諭知不受理之判決，並得不經言詞辯論為之，刑事訴訟法第
    第303條第2款、第307條分別定有明文。又訴訟上所謂一事
    不再理之原則，關於實質上一罪或裁判上一罪，均有其適用
    ，復經最高法院60年台非字第77號著有判例要旨可參。又被
    告行為後，刑法第56條連續犯、第55條牽連犯之規定，業於
    94年1月7日修正公布刪除，並於95年7月1日施行，則被告之
    犯行，因行為後新法業已刪除連續犯之規定，此刪除雖非犯
    罪構成要件之變更，但顯已影響行為人刑罰之法律效果，自
    屬法律有變更，依新法第2條第1項之規定，比較新、舊法結
    果，仍應適用較有利於被告之行為時法律即舊法論以連續犯
    及牽連犯（最高法院95年第8次刑事庭會議決議參照）。
三、經查：
(一)、被告甲○○於91年6月21日下午明知為不實之事項而登載於
    其業務上作成之董事會議記錄文書，並於91年6月下旬某日
    ，在台灣地區某地，由與其有犯意聯絡之不詳姓名之人在日
    期祥通公司董事會議之簽到簿董事簽到欄上偽造董事劉馨蔚
    、許應梁、陳耀聰、簡俱揚之簽名而偽造完成董事劉馨蔚、
    許應梁、陳耀聰、簡俱揚簽到參加該次董事會議之文書；並
    將該偽造之簽到簿連同前開不實之董事會會議記錄，轉交予
    不知情之安侯建業會計師事務所人員以便申請該公司之公司
    變更登記。復於91年6月下旬某日，在台灣地區某地，由上
    開不詳姓名之人，在董事願任同意書立同意書人欄上，偽造
    「劉馨蔚」、「許應梁」、「陳耀聰」簽名各1枚而偽造完
    成之「劉馨蔚」、「許應梁」、「陳耀聰」名義之董事願任
    同意書各1份，並在監察人願任同意書立同意書人欄上，偽
    造「簡俱揚」、「吳嘉創」、「余適安」簽名各1枚而偽造
    完成之「簡俱揚」、「吳嘉創」、「余適安」名義之監察人
    願任同意書各1份，偽造完成後，由被告甲○○於同年六月
    下旬某日，在上址祥通公司內，交予不知係偽造之艾意雯，
    再由艾意雯於同年7月上旬某日，交予不知情之安侯建業會
    計師事務所人員；利用該不知情之該會計師事務所人員，於
    91年7月8日持上開偽造之簽到簿、董事願任同意書、監察人
    願任同意書、不實之董事會會議記錄等，向經濟部商業司申
    請公司變更登記而行使之犯行，經台灣桃園地方法院檢察署
    檢察官於以92年度偵緝字第1035號偽造文書案件聲請簡易判
    決處刑，並於93年11月11日繫屬於原審法院，經原審法院以
    93 年度桃簡字第1862號刑事簡易判決判處被告甲○○行使
    偽造私文書，處有期徒刑5月，如易科罰金，以3百元折算1
    日，嗣經上訴，而於94年11月17日繫屬於原審法院第二審合
    議庭，並由原審法院94年簡上字451號偽造文書案件審理，
    尚未判決確定，此有原審法院93年度桃簡字第1862號刑事簡
    易判決、本院被告前案紀錄表在卷可稽。
(二)、本件被告甲○○自89年11月至91年11月間，多次明知為不實
    之事項，而登載於其業務上作成之文書之行為及於91年4月
    間，基於行使偽造私文書之犯意，未經公司會計吳宜瑾同意
    ，擅自盜用吳宜瑾之印章，蓋於不實「增資股東繳款明細表
    」、「資產負債表」、「試算表」上，並持以行使等行為，
    遭檢察官於本件起訴，經查，本次之犯罪時間與前述原審法
    院94年簡上字451號偽造文書案件之犯罪時間，二者均有所
    重疊，客觀上時間緊接，又均係基於處理祥通公司之相關業
    務而為，犯罪方法相同，觸犯犯罪構成要件相同之罪名，主
    觀上顯係基於概括犯意而為，具有連續犯之裁判上一罪關係
    ，自堪認定。又被告甲○○本件行使偽造私文書、行使不實
    業務文書犯行，檢察官認與所涉犯公司法第9條第1項公司應
    收股款未實際繳納而以申請文件表明收足罪、商業會計法第
    71條第5款商業負責人利用不正當方法致使財務報表發生不
    實之結果罪、第214條之使公務員登載不實事項於公文書罪
    、違反證券交易法第20條第1項有價證券之募集、發行、私
    募或買賣，不得有虛偽、詐欺或其他足致他人誤信之行為之
    規定，犯同法第171條第1項第1款之罪、商業會計法第71條
    第五款之罪及刑法第339條第1項之詐欺取財罪等行為，有方
    法結果之牽連犯關係，故與前述原審法院94年簡上字451號
    偽造文書案件之事實，亦有裁判上一罪之關係。檢察官於94
    年4月30日復就被告有裁判上一罪關係之本案，向原審法院
    重行起訴，且於94年6月1日繫屬於原審法院，依照上開說明
    ，本件此部分犯行應為前揭原審法院審理中尚未判決確定之
    偽造文書案件起訴效力所及，而本件係由檢察官提起訴公訴
    且繫屬在後，應為諭知公訴不受理之判決，並將本案之被告
    甲○○其餘犯行移由繫屬在先之原審法院94年簡上字451號
    偽造文書案件併同審理，附此敘明。檢察官上訴意旨略以前
    開部分不具修正前刑法上連續犯及牽連犯之關係，原審為公
    訴不受理之諭知為不當云云，固非無見，惟本件此部分應受
    公訴不受理之判決已如前述，檢察官之上訴尚非有理由，應
    予駁回。、移轉管轄部分：
一、公訴意旨另以：被告丙○○為仲強公司負責人，明知該公司
    並非證券商，不得經營證券業務，竟於91年間，在祥通公司
    桃園縣大園鄉所在地，連續以仲強公司名義，分別由所屬職
    員李龍田、杜玲靜、黃涓坪、吳金盾、白至翔、黃炯桐及洪
    文勇等人，向曹木和、葉照雄、葉勝超、葉勝勇、葉正雄、
    許庚振、葉士菁、葉士豪、楊智盛、許桓升、黃智鑠、張紹
    鑑、余聲賢等人報告買賣祥通公司股票之機會，以及向羅火
    練報告買進立眾國際股份有限公司（下稱立眾公司）、嘉昇
    科技股份有限公司（下稱嘉昇公司）股票之機會，代為購買
    如起訴書附表二所示之祥通公司股票、立眾公司股票五千股
    及嘉陞公司股票四萬股，部分收得價金並集中至丙○○所開
    立台灣銀行忠孝分行帳戶後轉付，仲強公司則因股票買賣之
    成交從中獲取報酬，因認被告違反證券交易法第44條第1項
    非券商不得經營證券業務之規定，應依同法第175條之規定
    論處。
二、按案件由犯罪地或被告之住所、居所或所在地之法院管轄，
    刑事訴訟法第5條第1項定有明文；又無管轄權之案件，應諭
    知管轄錯誤之判決，並同時諭知移送於管轄法院，且得不經
    言詞辯論為之，刑事訴訟法第304條、第307條亦分別有明文
    。
三、經查：
(一)、本件被告丙○○係設籍於台北市○○區○○路180巷40號3樓
    ，有法務部戶役政連結作業系統表一份附卷可稽，而被告丙○○於調查局、檢察官訊問、原審及本院訊問時均未陳明有
    其他居所，足見被告之住所、居所或所在地並非在本院轄區
    。
(二)、仲強公司係設於台北市大安區○○○路○段107號11樓，此有
    公司及分公司基本資料查詢單1紙在卷可稽，被告丙○○既
    係由仲強公司之職員向前述之被害人報告購買股票之機會，
    而款項亦係進入被告丙○○開立之台灣銀行忠孝分行帳戶，
    是認本件被告犯罪地均係在台北市○○○路一帶，亦非屬本
    院轄區。
四、綜上所述，被告之犯罪地或被告之住所、居所或所在地均非
    位於本院轄區，檢察官誤向本院起訴，揆諸首開說明，自有
    未合，爰為管轄錯誤之判決，並諭知本件移轉於有管轄權之
    台灣台北地方法院。原審因為諭知本件移轉於有管轄權之台
    灣台北地方法院，其判決洵無不當，檢察官上訴指摘原判決
    不當，非有理由，其上訴應予駁回。
據上論斷，應依刑事訴訟法第368條、369條第1項前段、第364條
、第299條第1項前段，95年7月1日修正施行後刑法第2條第1項前
段、修正施行前刑法第56條、第342條第1項，罰金罰鍰提高標準
條例第1條前段，判決如主文。
本案經檢察官郭啟東到庭執行職務。
中　　華　　民　　國　　96　　年　　1 　　月　　30　　日
　　　　　　　　　刑事第八庭審判長法　官　鄭文肅
　　　　　　　　　　　　　　　　  法　官　陳國文
　　　　　　　　　　　　　　　　  法　官　江國華
以上正本證明與原本無異。
有罪部分不得上訴，其他部分檢察官得上訴如不服本判決，應於
收受送達後10日內向本院提出上訴書狀，其未敘述上訴之理由者
並得於提起上訴後10日內向本院補提理由書（均須按他造當事人
之人數附繕本）。
                                  書記官  陳玉嬋
中　　華　　民　　國　　96　　年　　1 　　月　　31　　日
附錄本案論罪科刑法條全文
中華民國刑法第342條
為他人處理事務，意圖為自己或第3人不法之利益，或損害本人
之利益，而為違背其任務之行為，致生損害於本人之財產或其他
利益者，處5年以下有期徒刑、拘役或科或併科1千元以下罰金。
前項之未遂犯罰之。
